臺灣臺北地方法院民事裁定
110年度司字第38號
受  罰  人  
即相對人    慕求生技股份有限公司

法定代理人  高禎祥  
代  理  人  呂月瑛律師
            黃雨柔律師
            王筱雯律師
上列受罰人因與聲請人威剛科技股份有限公司間聲請選派檢查人
事件，對於檢查人之檢查有妨礙、拒絕及規避行為，本院裁定如
下：
    主  文
本件應由高禎祥為受罰人慕求生技股份有限公司法定代理人之承
受非訟程序人，續行非訟程序。
受罰人慕求生技股份有限公司處罰鍰新臺幣伍萬元。　
    理    由
一、按法定代理人代理權消滅者，訴訟程序在有法定代理人承受
    其訴訟以前當然停止；當事人不聲明承受訴訟時，法院亦得
    依職權，以裁定命其續行訴訟，民事訴訟法第170條、第178
    條分別定有明文。此規定於非訟事件亦準用之，非訟事件法
    第11條定有明文。查受罰人慕求生技股份有限公司（下稱慕
    求公司）法定代理人於民國110年11月23日由張國瑞變更為
    高禎祥，此有公司變更登記表在卷可稽（見限閱卷附之股份
    有限公司變更登記表），則張國瑞對慕求公司之法定代理權
    已告消滅，因高禎祥未聲明由其承受本件非訟程序，爰由本
    院依職權裁定命其承受並續行程序。
二、繼續6個月以上，持有已發行股份總數百分之1以上之股東，
    得檢附理由、事證及說明其必要性，聲請法院選派檢查人，
    於必要範圍內，檢查公司業務帳目、財產情形、特定事項、
    特定交易文件及紀錄。對於檢查人之檢查有規避、妨礙或拒
    絕行為者，或監察人不遵法院命令召集股東會者，處新臺幣
    （下同）2萬元以上10萬元以下罰鍰。再次規避、妨礙、拒
    絕或不遵法院命令召集股東會者，並按次處罰。公司法第24
    5 條第1項、第3項分別定有明文。再按依公司法第245條第1
    、2、3項規定，檢查人既由法院選派，而檢查人於完成檢查
    後，亦應向法院提出檢查報告，則對於檢查有妨礙、拒絕或
    規避行為者，亦應由法院裁罰，權責始能相符（最高法院95
    年度台抗字第227號裁定意旨參照）。
三、經查，聲請人威剛科技股份有限公司於前以繼續1年以上持
    有慕求公司已發行股份總數百分之1以上之股東身分向本院
    聲請選派檢查人，經本院於110年5月30日以110年度司字第3
    8號裁定選任邱盈菁會計師為慕求公司之檢查人，檢查慕求
    公司如附表編號1所示範圍內之業務帳目、財產情形、特定
    交易文件及紀錄、特定事項等項目，慕求公司不服先後提起
    抗告及再抗告，分別經本院以110年度抗字第208號裁定及臺
    灣高等法院（下稱高等法院）110年度非抗字第96號裁定駁
    回而告確定。惟檢查人於110年11月17日、111年5月11日先
    後以110禾財字第092號、111禾財字第023號函通知慕求公司
    提供檢查所需之財務報表、帳冊等應備文件以履行檢查事項
    ，期間並以電子郵件及電話方式聯繫慕求公司，然迄至111
    年9月20日止，慕求公司均未提供資料予以檢查，使檢查人
    無法進行查核工作等情，有上開函文、民事陳報狀及111年9
    月20日公務電話紀錄等件在卷為憑（見本院卷二第31-35頁
    、第71-77頁、第85頁、第89頁），堪認慕求公司對於檢查
    人之檢查有妨礙、拒絕或規避行為之情事，致使檢查人受本
    院選任至今仍無法開啟檢查慕求公司之業務帳目及財產情形
    之職務執行。依公司法第245條立法理由意旨以觀，對此檢
    查義務之違反課以行政罰鍰，屬對於過去違反行政法上義務
    所為之裁罰性不利處分。是慕求公司既有容忍檢查之義務，
    卻拒絕提供檢查人命其提出檢查所需之資料，足認相對人確
    有規避、妨礙檢查人檢查之行為，自應依公司法第245條第3
    項之規定予以裁罰，審酌本院選派邱盈菁會計師為檢查人之
    裁定於110年9月23日確定，迄今約1年仍拒不提供資料予檢
    查人，及慕求公司實收資本總額為2億3,400萬元、自111年4
    月29日起至112年4月28日止辦理停業登記（見限閱卷附之股
    份有限公司變更登記表、111年5月9日臺北市政府函）等情
    節，爰對慕求公司處5萬元罰鍰，以示懲戒。另本裁定後，
    如慕求公司再有妨礙、拒絕及規避檢查人檢查之行為，依公
    司法第245條第1項、第3項，本院得按次處罰；又慕求公司
    雖聲請改派檢查人，然已於111年1月28日經本院以110年度
    司字第232號裁定駁回，慕求公司不服提起抗告，亦經本院
    以111年度抗字第206號駁回其抗告（尚未確定），有上開裁
    定書附卷可按，此節自無礙於檢查人本件查核工作之續行，
    附此敘明。
四、依公司法第245條第3項，裁定如主文。
中　　華　　民　　國　 111　　年　　9 　　月　  21　　日
                  民事第一庭  法　官  吳佳薇
以上正本係照原本作成。
如不服本裁定應於送達後10日內向本院提出抗告狀，並繳納抗告
費新臺幣1,000元。
中　　華　　民　　國　　111 　年　　9 　　月　　21　　日
                              書記官　陳弘毅 　　　　
　　　　　　　　　　　　　　　　　　　　　
附表　　　　　　　　　　　　　　　　　　　　　　　　　　
編號 檢查範圍（業務帳目、財產情形、特定事項、特定交易文件及紀錄） 1 一、業務帳目、財產情形：   　　自105年1月1日起至檢查日止，相對人之業務帳目及財產情形。包含：   　㈠會計帳冊及憑證。   　㈡財產文件。   　㈢資產負債表、損益表、股東權益變動表、現金流量表。　 　㈣其他檢查人依實際檢查情形，本諸其專業而請求交付之相關財務文件、帳簿表冊。 二、特定交易文件及紀錄：   　　自105年1月1日起至檢查日止，相對人之：    ㈠歷次董事會議事錄、出席人員名冊及錄音錄影檔。  　 　㈡歷次股東常會、股東臨時會議事錄、出席人員名冊及錄音錄影檔。   　㈢其他檢查人依實際檢查情形，本諸其專業而請求交付之相關特定文件及紀錄。 三、特定事項：   　㈠相對人出資、資金貸與、轉增資、關係人實際交易情形，其中有無異常或虛增漏報之情事，及會計科目是否正確。   　㈡業務帳目、財務資訊是否均依法令完整揭露，有無隱匿、不實之情形。   　㈢相對人董事會是否於每會計年度終了，編造營業報告書、財務報表、盈餘分派或虧損撥補之議案，於股東常會開會30日前交監察人查核、提董事會決議及股東常會承認，並將財務報表及盈餘分派或虧損撥補之決議，分發各股東。   　㈣相對人董事、經營階層就業務帳目、財產情形之編列管理是否適法；監察人是否善盡其監督責任。 四、因調查前開特定事項，檢查人依實際檢查情形，本諸其專業而請求交付之相關文件。